臺灣高等法院民事裁定　　　　　　　　　100年度抗字第380號
抗　告　人　東竑營造有限公司
法定代理人　蕭采彤
相　對　人　張惠宜
上列抗告人因與相對人張惠宜間聲請假扣押事件，對於中華民國
100年1月28日臺灣板橋地方法院100年度執事聲字第12 號所為裁
定提起抗告，本院裁定如下：
    主  文
原裁定廢棄。
相對人於原法院之異議駁回。
聲請及抗告費用由相對人負擔。
    理  由
一、本件抗告人之抗告意旨略以：伊承攬相對人所發包之台北縣
    林口鄉○○段東湖小段38-1地號土地（下稱系爭土地）內之
    房屋新建工程，並已施作完成，惟相對人拒付工程款新台幣
    （下同）394萬0516元；而伊擬就前開房屋對相對人提起確
    認法定抵押權存在，並就抵押物受償工程款之訴訟（下稱本
    案訴訟），因相對人意圖隱匿財產，將伊為前開房屋承造人
    之資格變更，並以贈與為原因將系爭土地所有權移轉登記予
    其配偶，另又委託第三人太平洋房屋仲介公司（下稱太平洋
    仲介公司）出售前開房屋，恐日後有不能執行或難以執行之
    虞，並願供擔保以補釋明之不足，爰聲請就相對人之財產於
    394萬0516元範圍內為假扣押，業經司法事務官裁定准予供
    擔保假扣押在案。惟原法院不查，逕以伊未釋明本件假扣押
    之原因，認相對人之異議為有理由，廢棄假扣押裁定，並駁
    回伊假扣押之聲請，於法顯有違誤，求予將原裁定廢棄，並
    駁回相對人之異議等語。
二、按債權人就金錢請求或得易為金錢請求之請求，欲保全強制
    執行得聲請假扣押；且假扣押非有日後不能強制執行或甚難
    執行之虞者，不得為之；民事訴訟法第522條第1項、第523
    條第1項分別定有明文。又債權人聲請假扣押，就假扣押之
    原因，絲毫未提出能即時調查之證據以釋明者，固應駁回其
    聲請，惟假扣押之原因如經釋明而有不足，法院仍得命供擔
    保以補其釋明之不足，准為假扣押，此觀同法第526條第1項
    、第2項規定自明（最高法院95年度台抗字第386號裁定意旨
    參照）。經查：
    (一)、本件抗告人主張其承攬被上訴人所發包之前開土地上房
        屋新建工程，並已施作完成，惟相對人拒付工程款394
        萬0516元乙情，業據提出台北縣政府96林建字第43號建
        造執照、內政部綜合營造業承攬工程手冊、台北縣政府
        97年11月28日北府工施字第0970899457號函、同府98年
        1月23日北工建字第0980029684號函、（96）林建字第
        43號建造執照勘驗記錄表為證（見原法院99年度司裁全
        字第2442號卷〈下稱裁全卷〉第12至22頁），足見抗告
        人業已釋明其假扣押之請求。
    (二)、又按假扣押制度乃為保全債權人將來之強制執行，並得
        命其供擔保以兼顧債務人權益之保障，所設暫時而迅速
        之簡易執行程序，是民事訴訟法第523條第1項所稱「有
        日後不能強制執行或甚難執行之虞」之「假扣押之原因
        」者，本不以債務人浪費財產、增加負擔或將其財產為
        不利益之處分，致達於無資力之狀態，或債務人移住遠
        方、逃匿無蹤或隱匿財產等積極作為之情形為限，祇須
        合於該條項「有日後不能強制執行或甚難執行之虞」之
        條件，即足當之。倘債務人對債權人應給付之金錢或得
        易為金錢請求之債權，經催告後仍斷然堅決拒絕給付，
        且債務人現存之既有財產，已瀕臨成為無資力之情形，
        或與債權人之債權相差懸殊，將無法或不足清償滿足該
        債權，在一般社會之通念上，可認其將來有不能強制執
        行或甚難執行之虞之情事時，亦應涵攝在內（最高法院
        98年度台抗字第746號裁定意旨參照）。查，抗告人主
        張相對人將其原為前開房屋之承造人資格變更，並以贈
        與為原因將系爭土地所有權移轉登記予其配偶，另又委
        託太平洋仲介公司出售前開房屋，致其日後恐有不能執
        行或難以執行之虞等情，業據提出台北縣政府工務局99
        年9月20日北工施字第090889174號函、土地登記謄本、
        廣告照片、台北縣政府工務局99年8月19日北工施字第
        0990743467號函為證（見裁全卷第23至25頁）；足見抗
        告人主張對於前開房屋有法定抵押權存在，因該屋所坐
        落之基地即系爭土地所有權，已經相對人以贈與為原因
        移轉所有權登記予其配偶，致其日後實施法定抵押權（
        民法第513條參照）仍有無法受償工程款之虞。故抗告
        人執此主張於本案訴訟確定後，日後恐有不能強制執行
        或甚難強制執行之虞，要已釋明本件假扣押之原因。
    (三)、再證明與釋明在構成法院之心證上程度未盡相同，所謂
        證明者，係指當事人提出之證據方法，足使法院產生堅
        強之心證，可以完全確信其主張為真實而言；與釋明云
        者，為當事人提出之證據未能使法院達於確信之程度，
        僅在使法院得薄弱之心證，信其事實上之主張大概為如
        此者有間，二者非性質上之區別，乃分量上之不同（最
        高法院95年度台抗字第386號裁定意旨參照）。承前所
        述，抗告人既已釋明相對人日後恐有不能強制執行或甚
        難執行之虞，並陳明願供擔保以補釋明之不足，自已符
        合上揭假扣押之要件甚明。
    (四)、相對人雖抗辯：伊係於93年間以贈與為原因將系爭土地
        所有權移轉登記伊配偶，且伊僅係出租前開房屋，並非
        出售，抗告人並無日後不能執行或甚難執行之虞，本件
        自無假扣押之必要云云。然查：
        1.按承攬之工作為建築物或其他土地上之工作物，或為
          此等工作物之重大修繕者，承攬人得就承攬關係報酬
          額，對於其工作所附之定作人之不動產，請求定作人
          為抵押權之登記；或對於將來完成之定作人之不動產
          ，請求預為抵押權之登記。民法第513條第1項定有明
          文。又民法第513條之法定抵押權，係指承攬人就承
          攬關係所生之債權，對於其工件所附之定作人之不動
          產，有就其賣得價金優先受償之權（最高法院61年台
          上字第1326號判例意旨參照）。相對人雖於前開房屋
          承包之前，將系爭土地所有權以贈與為原因移轉登記
          予其配偶（見裁全卷第24頁），但相對人既拒絕給付
          抗告人承造房屋之工程款，則對於抗告人所主張之法
          定抵押權之實施，自難謂不生無法執行或甚難執行之
          虞。
        2.另前開廣告照片標示該屋為出租（見裁全卷第25頁）
          ，但抗告人既已陳明與太平洋仲介公司洽商，實際上
          係要出售該屋並非出租乙節（見本院卷第7頁），即
          已符合釋明假扣押原因之要件；況抗告人並陳明願供
          擔保以補前開釋明之不足，益證抗告人業已釋明本件
          假扣押之原因至明。
        3.是以，相對人以其係於93年間以贈與為原因將系爭土
          地所有權移轉登記其配偶，且其僅係出租前開房屋，
          並非出售為由，抗辯本件並無假扣押之原因，自無假
          扣押之必要云云，委無可取。
    (五)、從而，原法院逕以抗告人未釋明假扣押之原因，認相對
        人之異議為有理由，裁定將司法事務官准予抗告人供擔
        保之假扣押裁定予以廢棄，於法自有未洽。抗告意旨執
        此指摘原裁定不當，聲明廢棄，為有理由，爰由本院將
        原裁定予以廢棄，並駁回相對人之異議。
三、據上論結，本件抗告為有理由，爰裁定如主文。
中    華    民    國   100    年    3     月    30    日
                    民事第十三庭
                        審判長法  官  蕭艿菁
                              法  官  賴劍毅
                              法  官  楊絮雲
正本係照原本作成。
本裁定除以適用法規顯有錯誤為理由外，不得再抗告。如提起再
抗告，應於收受後10日內委任律師為代理人向本院提出再抗告狀
。並繳納再抗告費新台幣１千元。
中    華    民    國   100    年    3     月    30    日
                              書記官  王秀雲